臺灣臺中地方法院民事判決　九十三年度訴字第一九七八號
　　原　　　告　乙○○
　　被　　　告　甲○○
右當事人間請求損害賠償事件，經本院刑事庭移送前來，本院於民國九十三年十一月
十六日言詞辯論終結，判決如左：
    主    文
被告應給付原告新台幣萬伍仟陸佰柒拾元，及自民國九十三年六月四日起至清償
日止按年息百分之五計算之利息。
原告其餘之訴駁回。
訴訟費用由被告負擔二十八分之一；餘由原告負擔。
本判決原告勝訴部分得假執行。但被告如以新台幣萬伍仟陸佰柒拾元為原告預供
擔保後，免為假執行。
原告其餘假執行之聲請駁回。
    事實及理由
一、按訴狀送達後，原告不得將訴變更或追加他訴，但擴張或減縮應受判決事項之聲
    明者，不在此限。民事訴訟法第二百五十五條第一項第三款定有明文。本件原告
    起訴請求判決被告給付原告新台幣（下同）三百零一萬三千七百六十元。嗣於本
    院審理中減縮為請求被告給付一百萬元，核屬減縮應受判決事項之聲明，揆諸前
    開規定，應予准許，合先敘明。
二、原告主張：被告甲○○於九十二年六月二十一日十三時二十六分許，駕駛車牌號
    碼三一五０－ＧＣ之自用小貨車，自台中市○○街二二二號沿日興街往篤行路方
    向倒車行駛，竟疏未注意在其後方適有原告駕駛車牌號碼ＴＦＱ－五一０之輕型
    機車，自篤行路沿日興街往文化街方向行駛，撞及原告所駕駛之前開機車，致使
    原告受有右肘擦傷、左手三、四、五指腫脹及右腰部壓痛、血尿、頸部椎間盤突
    出等傷害。原告因本件車禍事故受有上開傷害，計支出醫療費用二萬五千六百五
    十二元；減少勞動能力損失四十七萬四千三百四十八元；精神慰撫金損害五十萬
    元，共計一百萬元，爰依侵權行為之法律關係，請求被告賠償損害。
    並聲明：(一)被告應給付原告新台幣一百萬元，及自九十二年六月二十一日起至清
    償日止，按年息百分之五計算之利息；(二)訴訟費用由被告負擔；(三)願供擔保請准
    宣告假執行。
三、被告則以：其固於九十二年六月二十一日十三時二十六分許，駕駛車號三一五０
    －ＧＣ之自用小貨車在台中市○○街二二二號前與原告所駕駛輕型機車發生本件
    車禍事故，惟原告駕駛機車疏未注意車前狀況並採取必要之安全措施，對損害之
    發生與有過失。且原告因本件車禍事故僅受有右肘擦傷、左手三、四、五指腫脹
    及右腰壓痛之輕傷，其請求之醫療費用非屬必要且金額亦過高。又原告僅受輕傷
    ，並不減損其勞動能力。原告另請求五十萬元之慰撫金顯屬過高等語，資為抗辯
    。
    答辯聲明：(一)原告之訴及假執行之聲請均駁回；(二)訴訟費由原告負擔；(三)如受不
    利判決，願供擔保請准宣告免為假執行。
四、兩造不爭執之事實：兩造於九十二年六月二十一日十三時二十六分，在台中市○
    ○街二二二號前發生本件車禍事故，被告駕駛自用小貨車倒車撞擊原告駕駛之輕
    型機車，致原告人車倒地。原告因而受有右肘擦傷、左手三、四、五指腫脹及右
    腰壓痛之傷害。
五、本件爭點：
    (一)被告就本件車禍事故發生有無故意或過失？原告對車禍發生是否與有過失？
    (二)原告得請求被告給付之損害賠償金額應為多少？
六、得心證之理由：
    (一)依台灣台中地方法院檢察署九十二年度偵字第二四三二三號偵查卷附之道路交
      通事故現場圖及照片所示，被告駕駛之自小貨車係自台中市○○街二二二號前
      沿日興街往篤行路方向倒車行駛，與駕駛輕型機車自篤行路沿日興街往文化街
      方向行駛之原告發生本件事故，被告駕駛之自小貨車車後鐵架擦損，原告駕駛
      之輕型機車車前斜板擦損及前輪蓋斷裂、左手把斷裂。是參酌兩造車輛撞擊位
      置、車輛受損情形及撞擊後相對位置等情，應認被告就本件車禍事故之發生，
      有未注意汽車倒車時，應顯示倒車燈光或手勢，謹慎緩慢後倒，並應注意其他
      車輛及行人之過失，並肇致原告受有右肘擦傷、左手三、四、五指腫脹及右腰
      部壓痛等傷害。被告上開業務過失犯行，業經本院九十三年度交易字第二一一
      號刑事判決判處被告有期徒刑貳月確定在案。是原告主張被告因業務過失行為
      造成原告受有上開傷害事實，自堪信為真實。
    (二)按「因故意或過失，不法侵害他人之權利者，負損害賠償責任。」「不法侵害
      他人之身體或健康者，對於被害人因此喪失或減少勞動能力或增加生活上之需
      要時，應負損害賠償責任。」「不法侵害他人之身體、健康、名譽、自由、信
      用、隱私、貞操，或不法侵害其他人格法益而情節重大者，被害人雖非財產上
      之損害，亦得請求賠償相當之金額。其名譽被侵害者，並得請求回復名譽之適
      當處分。」民法第一百八十四條第一項前段、第一百九十三條第一項、第一百
      九十五條第一項分別定有明文。茲就原告之各項請求，審酌於後：
      1.醫療費用部分：原告主張因本件車禍事故受傷，分別支出醫療費用五千八百
        五十二元、復健費用一萬九千八百元。被告則以原告只受輕傷其主張之醫療
        費用並非必要，且屬過高等語置辯。經本院向行政院衛生署台中醫院函詢原
        告因本件車禍事故所受傷勢如何？多久可痊癒？車禍後事隔數月就診之神經
        內科、泌尿科、耳鼻喉科與該次車禍有無關連？經該院以中醫歷字第○九三
        ○○○八九九一號函復之病歷摘要記載，除原告於九十二年六月二十一日、
        同年月二十三日因右手肘擦挫傷、左手第三、四、五指挫傷、右腰部挫傷
        等傷害至外科就診外，其餘如九十二年八月十八日因上呼吸道感染至耳鼻喉
        科就診、九十二年六月二十三日因血尿及腎結石等症狀至泌尿科就診等，均
        屬疾病，而非因意外車禍所致。另原告主張其因本件車禍受有頸部椎間盤突
        出等傷害，自九十二年十二月三日起至九十三年九月二十七日止至神經內科
        就診十二次，然據前揭病歷摘要就症狀原因記載「無法確定：患者主訴意外
        發生後才出現病症，故可能與意外有關」，是以，原告頸部椎間盤突出等症
        狀，雖係原告主訴意外發生後才出現該症狀，但事隔近半年，主治醫師無法
        確定該症狀是否確係因本件車禍事故所致，因果關係顯然有欠缺。另查，原
        告提出收據所載內容，均係原告自負之費用，並無健保給付之費用，故本件
        無扣除健保給付費用之問題。是以，原告因本件車禍事故支出之外科醫療費
        用為九百六十二元（660元+302元＝962元），逾此部份之請求，尚屬無據，
        不應准許。另原告自九十二年六月二十五日起至同年十一月二十一日止至聖
        德整復所進行車禍受傷復健，計支出一萬九千八百元，惟原告因本件車禍事
        故僅受有右手肘擦挫傷、右手第三、四、五指挫傷、右腰部挫傷等輕傷，似
        無持續復健三十三次之必要，原告此部份請求尚屬無據，不應准許。
      2.勞動能力減損部分：原告主張其因本件車禍事故致勞動能力減損百分之五十
        ，爰請求自損害發生時起至六十歲止共一百二十八個月，每月七千九百二十
        元合計共一百零一萬三千七百六十元，嗣減為四十七萬四千三百四十八元之
        之勞動能力損失。經查，原告雖因本件車禍事故僅受有右肘擦傷、左手三、
        四、五指腫脹及右腰部壓痛之傷害。然原告僅空言主張其勞動能力因前揭傷
        害減損百分之五十，並未能就其勞動能力確實受有如何之減損及該減損與前
        揭傷害間究有何因果關係等事項加以舉證說明，是原告此部分請求礙難准許
        ，應予駁回。
      3.精神慰撫金部分：原告因本件車禍受有上開傷害，其精神上受有痛苦，自不
        待言，則原告得請求被告賠償非財產上之損害，應無疑義。按人格權所受侵
        害及精神痛苦之程度，既無任何客觀標準可資為據，即應斟酌雙方身分、地
        位與加害程度，及其他各種情形核定相當之數額（最高法院五十一年臺上字
        第二二三號判例參照）。原告雖主張其因本件車禍事故，受有前揭身體及健
        康重大傷害，肉體及精神均受極大痛苦，爰請求精神慰撫金五十萬元。經查
        ，原告為大專畢業，現職紙類經銷商；被告為國中畢業，現為森一電器行冷
        氣安裝工人，本院審酌上揭兩造身分、經濟能力、被告加害情形及原告所受
        傷勢，其所受痛苦之程度等一切情狀，認原告請求被告非財產上之損害賠償
        五十萬元尚屬過高，應酌減為五萬元為適當。逾此部分之請求尚非允當，應
        予駁回。
      4.綜上所述，被告因本件車禍事故應賠償原告之損害合計為五萬零九百六十二
        元。又按「損害之發生或擴大，被害人與有過失者，法院得減輕賠償金額，
        或免除之。」民法第二百十七條第一項定有明文。且此項規定之目的，在謀
        求加害人與被害人間之公平，故在裁判上法院得依職權減輕或免除之。經查
        ，本件原告於偵查時自承其騎乘輕型機車自台中市○○路沿日興街往文化街
        方向行駛，於篤行路二二二號前約二十公尺已經發現被告駕駛車號三一五０
        －ＧＣ自用小貨車正在倒車，惟原告並未與前車間保持隨時可以煞停之距離
        ，且未隨時注意前車之行動，並隨時採取必要之安全措施，致被告倒車時未
        能及時發現後方有來車而停車致發生本件車禍事故，足認本件車禍事故之發
        生，原告亦有疏未注意車前狀況及未保持安全距離之過失，是原告對本件車
        禍發生與有過失，故本院斟酌其過失程度，認被告應負百分之七十之過失責
        任，原告應負百分之三十之過失責任。據此計算，被告應賠償原告三萬五千
        六百七十三元（計算式：50962元×70﹪＝35673元，元以下四捨五入），從
        而原告依侵權行為損害賠償之法律關係，請求被告給付原告三萬五千六百七
        十三元，及自訴狀繕本送達翌日即九十三年六月四日起至清償日止，按年息
        百分之五計算之利息之範圍內，為有理由，應予准許；逾此部分之請求，尚
        乏依據，應予駁回。
七、兩造陳明願供擔保，請准宣告假執行及免為假執行，經核原告勝訴部分，判決所
    命給付金額未逾新台幣五十萬元，應依職權宣告假執行。被告免為假執行之聲請
    ，核無不合，爰酌定相當之擔保金額准許之；至於原告敗訴部分，其假執行之聲
    請失所附麗，應予駁回。
八、結論：本件原告之訴，為一部有理由，一部無理由，並依民事訴訟法第七十九條
    、第三百八十九條第一項第五款、第三百九十二條第二項，判決如主文。
中　　　華　　　民　　　國　　九十三　　年　　 十一　　 月　　 三十　　 日
                                    臺灣臺中地方法院民事第四庭
~B法　　　官　周靜秀
右為正本係照原本作成
如不服本判決，應於判決送達後二十日內，向本院提出上訴狀。
中　　　華　　　民　　　國　　九十三　　年　　 十二　　 月　　 一　　　 日
~B法院書記官
